臺灣板橋地方法院刑事判決　　　　　　　100年度易字第84 號
公　訴　人　臺灣板橋地方法院檢察署檢察官
被　　　告　陳俊良
　　　　　　林義松
上　一　人
選任辯護人　劉衡慶律師
上列被告等因傷害等案件，經檢察官提起公訴（99年度偵字第
27200 號），暨追加起訴（100 年度偵緝字第164 號），本院判
決如下：
    主  文
陳俊良共同犯傷害罪，處有期徒刑肆月，如易科罰金，以新臺幣
壹仟元折算壹日；又共同犯毀損他人物品及致令他人物品不堪用
罪，處有期徒刑肆月，如易科罰金，以新臺幣壹仟元折算壹日。
應執行有期徒刑陸月，如易科罰金，以新臺幣壹仟元折算壹日。
林義松共同犯傷害罪，累犯，處有期徒刑伍月，如易科罰金，以
新臺幣壹仟元折算壹日；又共同犯毀損他人物品及致令他人物品
不堪用罪，累犯，處有期徒刑伍月，如易科罰金，以新臺幣壹仟
元折算壹日。應執行有期徒刑捌月，如易科罰金，以新臺幣壹仟
元折算壹日。
    事  實
一、林義松前於民國96年間因恐嚇案件，經臺灣臺南地方法院以
    96年度簡上緝字第2 號判處有期徒刑4 月確定，嗣因符合減
    刑條例之規定，再經同法院以96年度聲減字第3847號裁定減
    為有期徒刑2 月確定，於97年3 月10日易科罰金執行完畢。
    緣林義松因與齊一興業股份有限公司（下稱齊一公司）之主
    管余昇光前有租車糾紛，於98年7 月5 日18時許，夥同友人
    陳俊良及其餘約20名真實姓名年籍不詳之成年男子，分乘8
    台機車及3 台汽車，前往齊一公司在臺北縣中和市（現改制
    為新北市中和區○○○路○ 段114 巷7 號地下1 樓所經營之
    停車場，欲找余昇光協調、對質，眾人於停車場會合後，林
    義松、陳俊良先率同其中6 、7 名真實姓名年籍不詳之成年
    男子進入辦公室，因未遇余昇光，遂要求當時在辦公室內之
    齊一公司值班人員李輝煌撥打電話找余昇光，並命交出監視
    器主機，因李輝煌不從，渠等心生不滿，竟基於共同傷害人
    身體之犯意聯絡，見陳俊良拿起該辦公室桌上所放置之剪刀
    ，朝李輝煌臉部劃刺一刀，其中數人向李輝煌叫囂竟敢還手
    ，隨之亦衝上去共同圍毆李輝煌，致李輝煌受有左臉頰撕裂
    傷、左耳後瘀血腫、前頸部、左前胸、左肩、胸背及腰背挫
    擦傷合併瘀青等傷害。嗣林義松復另起毀損之犯意，大喊「
    開始弄」（台語），陳俊良及上開在辦公室內、外之其餘約
    20名不詳真實姓名年籍之成年男子，遂基於毀損之共同犯意
    聯絡，以徒手或分持放置在停車場內之指揮棒、椅子、滅火
    器、玻璃瓶等物，砸毀齊一公司所有之印時鐘、沙發、保險
    櫃、飲水機、大理石桌子、冰箱、玻璃、電腦鍵盤、電腦螢
    幕等設備，致上開物品毀損或致令不堪用，足以生損害於齊
    一公司之財產。
二、案經李輝煌、齊一公司訴由臺北縣政府（現改制為為新北市
    政府）警察局中和第二分局報告臺灣板橋地方法院檢察署檢
    察官偵查起訴。
    理  由
壹、程序方面：
    按被告以外之人於審判外之言詞或書面陳述，除法律有規定
    者外，不得作為證據；被告以外之人於審判外之陳述，經當
    事人於審判程序同意作為證據，法院審酌該言詞陳述或書面
    陳述作成時之情況，認為適當者，亦得為證據，刑事訴訟法
    第159 條第1 項、第159 條之5 第1 項分別規定甚明。本判
    決下列所引用被告以外之人於審判外之陳述（包括書面陳述
    ），雖屬傳聞證據，惟公訴人、被告陳俊良、林義松及其辯
    護人就該等審判外陳述之證據能力，於本案言詞辯論終結前
    均未聲明異議。本院審酌該等證據資料製作時之情況，並無
    違法不當及證明力明顯過低之瑕疵，以之作為證據應屬適當
    ，揆諸前開規定，認該等證據資料均有證據能力，合先敘明
    。
貳、實體方面：
一、訊據被告陳俊良在本院審理時固坦承在於前揭時地持剪刀劃
    傷告訴人李輝煌等情，惟矢口否認有何毀損犯行，辯稱：伊
    沒有毀損東西。東西不是伊砸的，在偵查中伊會承認是因為
    檢察官說是同一案件，伊不清楚東西為何會壞。伊知道有人
    砸東西，但是那些人伊不認識，那些人都是林義松帶過去的
    ，伊也是跟著林義松一起去的云云；又被告林義松在本院審
    理時固坦承有於前揭時地毀損告訴人齊一公司所有之前揭物
    品，惟矢口否認有何傷害犯行，辯稱：當天是伊帶頭去的，
    伊邀集這些人去，是為了要跟余昇光協調，因為要跟公司借
    車子的事情，要跟余昇光對質為何他要欺騙伊一些車子的事
    情，當時伊的心情不是很好，伊那天有點衝動，但我們本來
    不是要去打人的，那時伊找李輝煌請他打電話叫他哥哥余昇
    光回來，伊不知道李輝煌為何跟陳俊良打起來，所以伊否認
    共同傷害云云。然查：
  (一)前揭事實，業據證人即告訴人李輝煌迭於警詢時、偵查中及
    本院審理時證述綦詳，在警詢時證稱：當時伊在辦公室結帳
    ，有3 名帶頭者夥同10多名同夥闖入辦公室，要求伊關閉監
    視器，伊不願意按照他們的指示，陳俊良自稱係通緝犯恐嚇
    伊，並持利器（刀）朝伊臉頰劃一刀後，並指揮他的同夥毆
    打伊，打完後約20多名同夥便將公司資產毀損等語；在偵查
    中並證稱：伊係停車場管理人員之主管，案發當時在辦公室
    值班，有6 、7 名成年男子進入，有一位帶頭男子跟伊說要
    找停車場主任，伊和他說主任不在，請他上班時間再來或再
    聯絡他，該名男子要求伊打電話給主任，伊不肯，後來那位
    帶頭旁邊有一位胖胖的男子對伊說伊很大尾，半恐嚇的語氣
    的說不要以為在這個地方不敢動你，胖胖的男子說他是通緝
    犯，不爽來找我，後來那位胖胖的男子拿桌上的剪刀要刺伊
    ，伊先制止他，後來他就拿剪刀插伊，伊來不及閃，他就插
    到伊的臉，後來其他的小弟說伊竟敢還手，後來其他小弟及
    胖胖的男子就衝上來一起圍毆伊，帶頭大哥有過來踹伊幾腳
    ，後來大哥和胖子走出去，就叫其餘在外面20幾個同夥，把
    我們停車場及辦公室的設備砸毀，他們砸完就走了。帶頭大
    哥就是林義松，該人就是打伊及損毀辦公室設備的人，胖胖
    的男子就是陳俊良，他們有毀損電腦、電腦螢幕、液晶電視
    、冰箱、辦公設備及停車場的印時鐘、桌椅、沙發等物等語
    ；嗣在本院審理時亦證稱：當時林義松等約10人進辦公室內
    ，林義松用言語對伊造成恐嚇，要求伊關監視器，要求伊找
    伊哥哥余昇光回來。陳俊良從伊桌上拿剪刀刺傷伊，旁邊還
    有其他同夥的來毆打伊，林義松沒有動作，伊也沒有看到林
    義松把陳俊良拉開的動作。後來林義松叫同夥將現場砸掉，
    他們是拿辦公室裡面的東西來砸。林義松說開始「弄」（台
    語），就是把冰箱推倒，從我們公司桌上拿起我們公司的呼
    叫器砸玻璃。伊之前所稱遭毀損之電腦是指滑鼠、鍵盤、主
    機。而在卷附照片上沒有圈畫、註明的，就是沒有拍到。電
    腦是螢幕壞掉及鍵盤、滑鼠碎裂；液晶電視是砸壞在地上，
    送修的話，不符合成本；保險櫃是鎖頭無法上鎖，沒有辦法
    鎖緊；沙發是腳斷裂，布面破損；冰箱是壓縮機壞掉，飲水
    機是漏水；桌子是大理石桌面破損、印時鐘是電腦IC板斷掉
    ；收銀機是主機掉在地上，也是IC斷掉；電風扇是扇葉破損
    等語。經核與證人即在場之齊一公司員工陳羿嘉在警詢時證
    述情節大致相符。此外，復有告訴人李輝煌所出具板橋中興
    醫院診斷證明書1 紙、告訴人齊一公司所提出之監視錄影光
    碟1 片暨本院勘驗筆錄及附件1 份在卷可稽，而關於遭被告
    2 人毀損之物品計有印時鐘、沙發、保險櫃、飲水機、大理
    石桌子、冰箱、玻璃、電腦鍵盤、電腦螢幕等設備，並有卷
    附新北市政府警察局中和第二分局函100 年2 月9 日函所附
    現場照片8 幀附卷可佐。至證人李輝煌在警詢時、偵查中及
    本院審理時雖指稱：電腦（鍵盤以外之主機、滑鼠）、液晶
    電視、電風扇、收銀機、椅子等物亦遭毀損云云。惟按告訴
    人之指訴，係以使被告受刑事訴追為目的，是其陳述是否與
    事實相符，仍應調查其他證據以資審認，最高法院52年度台
    上字第1300號判例可資參照。查關於齊一公司所有之電腦主
    機、滑鼠、液晶電視、電風扇、收銀機、椅子等物亦有遭被
    告2 人毀損一節，無從由前揭現場照片8 幀獲知，且除告訴
    人齊一公司之員工李輝煌所為前開指述外，未見告訴人齊一
    公司提出照片或修繕單據等其他證據以資佐證，而檢察官復
    未能提出其他積極之證據以供調查，自難認被告2 人確有毀
    損該等物品之犯行，附此敘明。
  (二)再按，共同正犯，在合同之意思內各自分擔犯罪行為之一部
    ，相互利用他人之行為，以達其犯罪之目的者，即應對全部
    所發生之結果，共同負責，自無分別何部分之傷，孰為下手
    人之必要，此亦有最高法院27年上字第755 號、28年上字第
    3110號判例可資參照。查本件既係由被告林義松邀集被告陳
    俊良及其餘約20名之成年男子，一同前往齊一公司所營停車
    場前去找余昇光理論，並率同被告陳俊良及其餘6 、7 名成
    年男子一同進辦公室，嗣因與告訴人李輝煌一言不合，由被
    告陳俊良先行持剪刀刺傷告訴人李輝煌，其中數人復鼓譟並
    一同動手毆打，縱認被告林義松未下手實施傷害告訴人李輝
    煌，惟被告林義松既率眾進入辦公室尋釁，對該等傷害結果
    之發生實具可預見性，是被告林義松、陳俊良均應對告訴人
    李輝煌所受傷勢之全部結果，共同負責，自無分別何部分之
    傷，孰為下手人之必要，是自應均屬傷害罪之共同正犯。又
    被告陳俊良雖辯稱其並未下手砸毀告訴人齊一公司所有之前
    開物品，惟被告陳俊良既在被告林義松指揮砸毀物品時仍在
    現場，在偵查中亦自承：有弄到電腦螢幕，是在打鬥時電腦
    螢幕掉在地上等語，參諸前開說明，是被告林義松、陳俊良
    亦均應對告訴人齊一公司所有之前開物品遭毀損之全部結果
    ，共同負責，自無分別孰為各遭毀損物品之下手人之必要，
    是亦應均屬毀損罪之共同正犯。
  (三)綜上所述，被告二人前揭所辯，無非係事後圖卸刑責之詞，
    不足採信。本件事證明確，被告二人前開犯行洵堪認定，應
    予依法論科。
二、核被告陳俊良、林義松所為，均係犯刑法第277 條第1 項傷
    害罪及同法第354 條毀損罪。被告2 人與其餘6 、7 名及該
    等約20名之真實姓名年籍不詳之成年男子，就前開傷害、毀
    損犯行，分別有犯意聯絡及行為分擔，均為共同正犯。又被
    告二人所犯上開二罪間，犯意各別，行為互異，應予分論併
    罰。至公訴人雖認被告2 人亦有毀損電腦主機、滑鼠、液晶
    電視、電風扇、收銀機、椅子等物，惟此部分犯行查無積極
    證據足資證明，已如前述，且因檢察官認此部分毀損犯行與
    前開本院認定有罪部分具有一罪之關係，爰不另為無罪之諭
    知，併此敘明。末查，被告林義松前曾受有如事實欄第一項
    所載之犯罪科刑及執行情形，有臺灣高等法院被告前案紀錄
    表1 份在卷可憑，其於受有期徒刑之執行完畢後，5 年以內
    故意再犯本件有期徒刑以上之罪，為累犯，應依刑法第47條
    第1 項之規定加重其刑。爰審酌被告林義松既欲與告訴人齊
    一公司主管余昇光協商租車糾紛，即應理性處理問題，詎竟
    夥同陳俊良及其餘約20名成年男子共同前往，其心可議，且
    僅因見告訴人李輝煌不理會其指示，渠等即出手傷害告訴人
    李輝煌，並與同夥砸毀告訴人齊一公司所有之印時鐘、沙發
    、保險櫃、飲水機、大理石桌子、冰箱、玻璃、電腦鍵盤、
    電腦螢幕等設備，致上開物品毀損或致令不堪用，目無法紀
    ，視他人尊嚴與權益如無物，應予非難，並斟酌其二人犯罪
    之動機、目的、智識程度、告訴人李輝煌之傷勢、告訴人齊
    一公司所受財產上損失暨渠等犯後態度等一切情狀，分別量
    處如主文所示之刑，並定其應執行刑，及就被告陳俊良前開
    宣告刑及應執行刑均諭知易科罰金之折算標準。末按依釋字
    第662 號解釋：「中華民國94年2 月2 日修正公布之現行刑
    法第41條第2 項，關於數罪併罰，數宣告刑均得易科罰金，
    而定應執行刑之刑逾6 個月者，排除適用同條第1 項得易科
    罰金之規定部分，與憲法第23條規定有違，並與本院釋字第
    366 號解釋意旨不符，應自本解釋公布之日起失其效力。」
    ，而刑法第41條第8 項於98年12月30日經總統公布：「第1
    項至第4 項及第7 項之規定，於數罪併罰之數罪，均得易科
    罰金或易服社會勞動者，其應執行之刑逾6 月者，亦得適用
    之」，再依同日修正之刑法施行法第10條第2 項規定「刑法
    修正條文及本法修正條文，除另定施行日期者外，自公布日
    施行」，故修正之刑法第41條第8 項業已於98年12月30日生
    效，是以對於數罪併罰，數宣告刑均得易科罰金，而定應執
    行之刑超過6 個月之案件，依98年12月30日修正公布之刑法
    第41條第8 項，均得易科罰金，而本案被告行為時之修正前
    刑法第41條2 項既業已失效，自毋庸為新舊法之比較，故本
    件被告林義松所定執行刑雖逾6 月，依上開說明，亦應諭知
    易科罰金之折算標準。從而，併就被告林義松宣告刑及應執
    行部分，分別諭知易科罰金之折算標準。
據上論斷，應依刑事訴訟法第299 條第1 項前段，刑法第28條、
第277 條第1 項、第354 條、第41條第1 項前段、第8 項、第47
條第1 項、第51條第5 款，刑法施行法第1 條之1 第1 項、第2
項前段，判決如主文。
本案經檢察官簡志祥到庭執行職務。
中    華    民    國   100    年    6     月    17    日
                  刑事第十二庭  法  官  王士珮
以上正本證明與原本無異
如不服本判決應於送達後10日內向本院提出上訴狀
                                書記官  金和國
中    華    民    國   100    年    6     月    17    日
附錄本案論罪科刑法條全文：
中華民國刑法第277條
傷害人之身體或健康者，處3年以下有期徒刑、拘役或1千元以下
罰金。
犯前項之罪因而致人於死者，處無期徒刑或7 年以上有期徒刑；
致重傷者，處3 年以上10年以下有期徒刑。
中華民國刑法第354條
毀棄、損壞前二條以外之他人之物或致令不堪用，足以生損害於
公眾或他人者，處2年以下有期徒刑、拘役或5百元以下罰金。